【裁判字號】    88,易,5091
【裁判日期】    890317
【裁判案由】    竊佔等
【裁判全文】
~W2Z2;臺灣高雄地方法院刑事判決~W1Z1;         八十八年度易字第五九一號
    公  訴  人  臺灣高雄地方法院檢察署檢察官
    被      告  甲○○
    被      告  乙○○
右列被告等因竊佔等案件，經檢察官提起公訴（八十八年偵字第九四一七號），本院
判決如左：
    主  文
甲○○意圖為自己不法之利益，而竊佔他人之不動產，處有期徒刑月。又損壞他人
之鐵柱，足以生損害於他人，處罰金貳仟元，如易服勞役，以佰元折算壹日。
乙○○無罪。
    事  實
一、甲○○明知坐落於高雄縣大寮鄉○○村○○段六十一之六地號土地，及坐落於同
    段六十一之六、六十一之十地號上未辦理所有權第一次登記建物即門牌號碼高雄
    縣大寮鄉○○村○○路一四六號鐵架造房屋，業由乙○○於民國八十七年三月間
    自法院公開拍賣取得所有權，其就上開房地已無任何民事上權利，竟於八十七年
    十二月間某日，即乙○○僱請鐵工吳明來於上開土地豎立鐵柱隔間時，故意持鐵
    棍（未扣案）敲打損壞豎好之鐵柱，致有一支鐵柱接合處裂開，足以生損害於乙
    ○○。甲○○又意圖為自己不法之利益，自八十八年三月間某日起，將其所有之
    電動機具、木箱、櫃子、鐵架、紙箱等雜物，置於右開土地上，竊佔如附圖土地
    複丈成果圖所示面積五十三平方公尺之土地。
二、案經乙○○訴由臺灣高雄地方法院檢察署檢察官偵查起訴。
    理  由
壹、有罪部分（即被告甲○○部分）：
一、訊據被告甲○○固坦承於右揭時地佔用右揭土地之事實不諱，惟矢口否認有何損
    壞鐵柱之犯行，辯稱：伊沒有敲壞鐵柱云云。經查：右揭犯罪事實，業據告訴人
    乙○○迭於偵審時指述綦詳，且關於被告甲○○損壞鐵柱之犯行部分，亦據證人
    即當時在場施工之工人吳明來於偵訊時陳述綦詳，並有土地所有權狀、本院八七
    高嘉民正八十五執字第二０三七八號不動產權利移轉證書（均影本）各一份、現
    場照片數幀在卷可按。況且，從卷內所附之現場照片觀之，上開鐵柱接合處確有
    遭人損壞痕跡，且上開土地被告確有堆置之電動機具、木箱、櫃子、鐵架、紙箱
    等雜物等情事。從而，被告甲○○自白與事實相符，洵值採信，而其上開所辯，
    顯係事後卸責之詞，不足採信。事證明確，被告甲○○右揭犯行，均堪認定。
二、核被告甲○○所為，係犯刑法第三百二十條第二項之竊佔罪，應依同條第一項之
    規定處斷，及犯刑法第三百五十四條之毀損罪。被告甲○○所犯上開二罪間，犯
    意各別，行為互殊，應予分論併罰。爰審酌被告甲○○犯罪之動機、目的、手段
    、犯罪所生危害及犯罪後態度，及迄今仍未完全歸還土地給被害人等一切情狀，
    分別量處如主文所示之刑，並就宣告罰金部分，諭知如易服勞役之折算標準，以
    資懲儆。
貳、無罪部分（即被告乙○○部分）：
一、公訴意旨另以：乙○○明知坐落於高雄縣大寮鄉○○村○○段六十一之十地號上
    之鐵架造住宅，係甲○○所有，竟於八十七年十二月某日，僱請吳明來於上開六
    十一之六地號土地上豎鐵柱隔間，俾與上開甲○○土地為界時，竟指使不知情之
    吳明來拆除甲○○所有上開鐵架住宅之天花板。因認被告乙○○涉有刑法第三百
    五十四條之毀損罪嫌。
二、訊據被告乙○○堅決否認有何毀損之犯行，辯稱：上開房地係伊從法院公開拍賣
    取得所有權，伊有權利處分等語。
三、按犯罪事實應依證據認定之，無證據不得推定其犯罪事實，刑事訴訟法第一百五
    十四條定有明文。次按刑法第三百五十四條毀損罪之成立，以行為人故意毀棄、
    或損壞他人之物為要件，倘行為人毀損自己之物，或過失毀損他人之物，自與該
    條之構成要件不相符。
四、公訴人認被告乙○○涉有刑法第三百五十四條之毀損罪嫌，無非以告訴人甲○○
    之指訴，及卷附現場照片顯示上開鐵架住宅之天花板確有毀損等情，為其起訴論
    罪之主要依據，固非無見。
五、經查：坐落於高雄縣大寮鄉○○村○○段六十一之六地號土地、面積０‧０二四
    二公頃所有權全部，及坐落於同段六十一之六（及六十一之十）地號上未辦理所
    有權第一次登記建物即門牌號碼高雄縣大寮鄉○○村○○路一四六號鐵架造房屋
    、面積地面層二四三‧一七平方公尺所有權全部，業由乙○○於八十七年三月間
    自法院公開拍賣取得所有權，有土地所有權狀、本院八七高嘉民正八十五執字第
    二０三七八號不不動產權利移轉證明影本各一紙在卷可按，業如前述，則上開鐵
    架住宅全部所有權業經被告乙○○取得，則其縱有損壞該鐵架住宅天花板之行為
    ，核係損壞自己所有物之行為。又告訴人甲○○曾於八十七月十五日出具切結書
    一份給被告乙○○（見偵卷第八頁），其內容略謂「本人甲○○立下本切結書願
    於八十七年七月二十日以前將屋內全部物品搬遷完畢，否則一切視同廢棄物，任
    憑乙○○女士處理，決無異議，並負法律（上）侵占、詐欺責任，‧‧‧。（該
    屋地址）高雄縣大寮鄉○○村○○路一四六號‧‧‧」，核其內容，告訴人甲○
    ○無異已向被告乙○○表明其就上開房屋已無任何權利，則被告乙○○因而整修
    上開自法院公開拍賣取得之鐵架屋內之天花板，其主觀上自無毀損之故意甚明。
    職故，揆諸前開說明，被告乙○○上開整修天花板之舉，自與刑法第三百五十四
    條毀損罪之構成要件不相符。此外，本院復查無其他積極證據足資證明認被告乙
    ○○確有毀損之犯行，既不能證明被告乙○○犯罪，自應為無罪之諭知。
據上論斷，應依刑事訴訟法第二百九十九條第一項前段、第三百零一條第一項，刑法
第三百二十條第二項、第一項、第三百五十四條、第四十二條第二項，罰金罰鍰提高
標準條例第一條前段、第二條，判決如主文。
中      華      民      國      八十九      年      三    月    十七    日
                                     臺灣高雄地方法院刑事第七庭
                                         法  官    陳  正  禧
右正本證明與原本無異。
如不服本判決，應於判決送達後十日內，向本院提出上訴狀。
                                         書記官    林  豐  富
中    華    民    國      八十九      年      三      月      十七      日
附錄本案論罪科刑法條：
刑法第三百二十條第二項、第一項
意圖為自己或第三人不法之所有，而竊取他人之動產者，為竊盜罪，處五年以下有期
徒刑、拘役或五百元以下罰金。
意圖為自己或第三人不法利益，而竊佔他人之不動產者，依前項之規定處斷。
刑法第三百五十四條
毀棄、損壞前二條以外之他人之物或致令不堪用，足以生損害於公眾或他人者，處二
年以下有期徒刑、拘役或五百元以下罰金。


司法院資訊處製作；財團法人民間司法改革基金會備份。
